【裁判字號】    99,上訴,1045
【裁判日期】    990831
【裁判案由】    違反毒品危害防制條例
【裁判全文】
臺灣高等法院高雄分院刑事判決        99年度上訴字第1045號
上  訴  人  臺灣高雄地方法院檢察署檢察官
被      告  甲○○
選任辯護人  郭國益  律師
上列上訴人因被告違反毒品危害防制條例案件，不服臺灣高雄地
方法院99年度訴字第153 號中華民國99年5 月7 日第一審判決（
起訴案號：臺灣高雄地方法院檢察署98年度偵字第17503 號），
提起上訴，本院判決如下：
    主  文
上訴駁回。
    理  由
一、公訴意旨略以：被告甲○○明知甲基安非他命為毒品危害防
    制條例第2 條第2 項第2 款所列之第二級毒品，不得擅自持
    有、販賣，竟仍意圖營利，基於販賣第二級毒品甲基安非他
    命之犯意，利用行動電話門號0000000000號為聯絡販賣毒品
    相關事宜之工具，於民國98年4 月18日19時46分許，林志豪
    以所使用之0000000000號行動電話撥打被告上開電話，向被
    告表明購買第二級毒品甲基安非他命「半半」1 包，被告遂
    於高雄市○○區○○街「酷酷龍遊藝場」附近，以新台幣（
    下同）3,000 元之價格，交付第二級毒品甲基安非他命1 包
    予林志豪。嗣被告於98年4 月23日18時許，在高雄市楠梓區
    ○○○路210 巷23號前，因案通緝為警逮捕後，經其同意，
    於同日21時37分許，帶同警方前往其位於高雄市楠梓區○○
    ○路210 巷23號3 樓5 室搜索，當場在房間化妝台上紙盒內
    扣得甲基安非他命吸食器1 組、殘渣袋1 包、電子磅秤1台
    、手機3 支、SIM 卡3 張、新夾鏈袋279 個等物，適警員魏
    志寬詢問被告時，林志豪復以上開門號欲聯繫被告購買毒品
    ，經警員黃志宏接聽後，至高雄市○○區○○路47巷口，將
    等候購買毒品之林志豪帶回調查，並在林志豪口袋查獲欲購
    買毒品之現金5,000 元，始循線查悉上情。因認被告涉犯毒
    品危害防制條例第4 條第2 項之販賣第二級毒品罪嫌云云。
二、按犯罪事實應依證據認定之，無證據不得認定犯罪事實。不
    能證明被告犯罪或其行為不罰者，應諭知無罪之判決，刑事
    訴訟法第154 條第2 項及第301 條第1 項分別定有明文。另
    按在訴訟上用以證明事實之證據，須於通常一般之人均不致
    於有所懷疑，而得確信其為真實之程度者，始得據以為有罪
    之認定；倘其證明尚未達到此一程度，而有合理之懷疑存在
    ，致使無從為有罪之確信時，即應為無罪之判決（最高法院
    76年台上字第4986號判例意旨參照）。再檢察官對於起訴之
    犯罪事實，應負提出證據及說服之實質舉證責任，倘其所提
    出之證據，不足為被告有罪之積極證明，或其指出證明之方
    法，無從說服法院以形成被告有罪之心證，基於無罪推定之
    原則，自應為被告無罪判決之諭知，最高法院92年台上字第
    128 號判例亦可參照。
三、公訴人認被告甲○○涉有前開販賣第二級毒品犯嫌，無非係
    以證人林志豪於警詢中之供述、證人魏志寬於偵查中之證述
    、被告持用行動電話0000000000號門號及證人林志豪持用行
    動電話0000000000號門號之雙向通聯紀錄及扣有電子磅秤1
    台、夾鏈袋279 個、尿液檢驗報告等物為其論據。
四、證據能力部分：
  (一)證人林志豪於警詢之筆錄無證據能力：
    證人林志豪於警詢雖供述在98年4 月18日21時許，曾以其00
    00000000號手機撥打被告0000000000號手機聯絡，並約在高
    雄市○○街「酷酷龍遊藝場」附近，向被告購買重量為半錢
    半( 含袋約0.93公克) 之安非他命云云（見警卷第5 頁）。
    然辯護人則主張上開警詢筆錄無證據能力。經查：被告係因
    施用毒品案件遭通緝而於98年4 月23日為警查獲，被告緝獲
    後經警帶至派出所時，適林志豪以上開手機撥打被告上開手
    機而響起，為警員黃志宏接聽，被告未接聽，係林志豪向接
    聽警員說要拿半錢5 千元，警員黃志宏與其相約見面，並進
    而將林志豪帶回製作上開警詢筆錄，始陳稱於98年4 月18日
    向被告購買安非他命等情，已據證人黃志宏於原審證述明確
    （見原審2 卷第30頁）。而警員黃志宏取走被告之手機接聽
    林志豪撥打之上開電話，並未經被告之同意或依法定程序合
    法接聽或監聽，已據被告陳明在卷，是林志豪上開警詢筆錄
    之取得，其證據程序難謂適法，其有無證據能力，當依刑事
    訴訟法第158 條之4 之規定，審酌人權保障及公共利益之均
    衡維護認定之（最高法院92年台上字第6166號刑事判決參照
    ）。亦即應就違背法定程序之程度。違背法定程序時之
    主觀意圖（即實施搜索、扣押之公務員是否明知違法並故意
    為之）。違背法定程序時之狀況（即程序之違反是否有緊
    急或不得已之情形）。侵害犯罪嫌疑人或被告權益之種類
    及輕重。犯罪所生之危險或實害。禁止使用證據對於預
    防將來違法取得證據之效果。偵審人員如依法定程序，有
    無發現該證據之必然性。證據取得之違法對被告訴訟上防
    禦不利益之程度等情狀予以審酌，以決定應否賦予證據能力
    （最高法院93年度台上字第664 號判例參照）。查被告係因
    違反毒品危害防制條例第10條第2 項施用第二級毒品罪遭通
    緝查獲，此有臺灣高等法院被告前案紀錄表在卷可稽。而被
    告於本案被追訴之罪名為毒品危害防制條例第4 條第2 項販
    賣第二級毒品罪，而施用第二級毒品罪之法定本刑為3 年以
    下有期徒刑，販賣第二級毒品罪之法定本刑為無期徒刑或7
    年以上有期徒刑，被告原先受訴追之罪刑，與本案違法取得
    證據所訴追之罪刑，兩相比較，顯然對被告權益影響重大。
    再者，若被告果有販賣毒品予林志豪，偵審人員如依法定監
    聽程序，並無取得該證據之困難性，亦無緊急或不得已之情
    形。是本院審酌上情，就本案基本人權之保障及公共利益之
    均衡維護，依比例原則及法益權衡原則，綜合觀察，難認證
    人林志豪警詢筆錄之取得有其正當性，是其上開筆錄證詞，
    應無證據能力，不得採為認定被告犯罪之證據。
  (二)按被告以外之人於偵查中向檢察官所為陳述，除顯有不可信
    之情況者外，得為證據，刑事訴訟法第159 條之1 第2 項定
    有明文。查證人林志豪、魏志寬等人於檢察官偵查時所為陳
    述，業經證人魏志寬於供前具結，有證人結文附卷可稽，其
    於偵查中之陳述，客觀上並無顯不可信之情況，且證人林志
    豪已經原審傳訊到庭行交互詰問，其餘證人則經檢察官、被
    告及辯護人於法院審理中捨棄詰問權，是上開證人於偵查中
    之證詞自有證據能力。
五、訊之被告甲○○堅決否認有何販賣第二級毒品之犯行，辯稱
    ：我與林志豪係自國小就認識的朋友而有聯絡，98年4 月18
    日與林志豪之3 次通聯紀錄，因時間久了，我已忘記談論何
    事，我沒有於該日販賣毒品給林志豪，扣案物係我自己施用
    毒品而使用等語。經查：
  (一)公訴人雖主張被告持用門號0000000000號之手機與林志豪持
    用門號0000000000號之手機，於98年4 月18日19時24分至50
    分期間有3 次通話紀錄，為被告販毒予林志豪之證據。惟證
    人林志豪於偵查中證稱：「我沒有向被告購買毒品，在警局
    說有向他買，是因為警察跟我說他在通緝中，如果我沒有承
    認他有賣我，我就是共犯；4 月18日我有打電話跟被告借錢
    ，但電話不通，所以沒有講到話，也沒有會面；警詢會這樣
    講，是因為警察叫我隨便講一天，他們說要讓我回去就一定
    要咬被告」等語（見偵卷第36-37 、51-52 頁）；於原審審
    理中證稱：「我在98年4 月18日晚上7 點多，有打電話給被
    告，為了要跟他借錢，我要繳交小孩的保險費，我沒有向被
    告買過安非他命，是那天我被警察帶去警局的時候，警察叫
    我做筆錄，說要講是跟被告買毒品，我急著要回家顧小孩，
    想說我們常有聯絡，就隨便說一天4 月18日，而且那天我也
    沒有去酷酷龍遊藝場，那是警察要我說一個地方，我才隨便
    說那邊」等語（見原審2 卷第31-34 頁）。又證人林志豪之
    警詢筆錄無證據能力，前已述明，且證人林志豪對於是否有
    於98年4 月18日向被告購買甲基安非他命乙節，於警詢、偵
    審之前後供述不一，其先前警詢筆錄是否屬實，自有可疑。
    再者，被告與林志豪2 人使用上開手機，除於98年4 月18日
    有3 次通聯紀錄外，另於同年月16日有4 次通聯紀錄，於同
    年月17日有7 次通聯紀錄，此有通聯紀錄資料在卷可稽（見
    偵查卷第44頁），是被告所辯與林志豪係國小就認識的朋友
    而有聯絡，非屬無據。被告與證人林志豪2 人既均否認98年
    4 月18日3 次通聯紀錄係聯絡販毒事宜，而該日雙方交談之
    內容為何，是否確係洽談販賣甲基安非他命之事，均無其他
    帳冊或金錢交付資料可資佐憑，自難僅以上開通聯紀錄，遽
    為不利被告之認定。
  (二)公訴人雖另提出證人即現場查獲員警魏志寬於偵查中證稱：
    「本件是我查獲，會查到被告，是因為他是毒品案件通緝人
    犯，我們有接到線索說他都在那附近出沒，所以我們就埋伏
    抓到他，不過那時候我們還沒有懷疑被告有販毒，是之後我
    們帶他回派出所，在偵訊時，林志豪有打電話給被告，電話
    是我同事黃志宏接聽的，所以林志豪沒有跟被告講到話，是
    我同事說林志豪在電話中說要買半半、約在後勁後昌路47巷
    口，我們就去那邊等，看到林志豪來了，我們就將他帶回派
    出所詢問，他才說之前有向被告買過1 次，這是第2 次買」
    等語（見偵卷第50-51 頁）；證人即警員黃志宏於原審證稱
    ：「98年4 月18日查獲被告之案件，我有負責，當天被告是
    因為施用毒品案件被通緝，後來我們帶他回派出所的時候，
    他的手機有響，我就把它接起來，對方說要拿半錢5 千元，
    說要來後勁這邊，我說好，我們就過去等他，那時候是對方
    主動說要購買毒品及約定地點，我也不知道對方是誰，只說
    到那邊再打電話，後來我們去的時候，就遇到林志豪；他在
    電話裡沒有說要借錢」等語（見原審2 卷第29-31 頁），欲
    證明林志豪確於98年4 月23日撥打被告手機，要向其購買毒
    品。惟依證人魏志寬、黃志宏上開有關當日接聽被告手機過
    程之證述，僅能證明林志豪當日撥打被告手機有提及當日（
    23日）要向被告購買毒品之事，尚難證明林志豪於98年4 月
    18日有向被告購買甲基安非他命。再者，警員黃志宏當日接
    聽被告手機，未經被告之同意或依法定程序合法接聽或監聽
    ，林志豪上開警詢筆錄無證據能力，前已述明，其聽聞林志
    豪警詢供述之內容及衍生之證據，亦難作為不利被告之認定
    。
  (三)被告自91年起迄98年4 月23日本案為警查獲時止，有多次施
    用毒品犯行之前科紀錄，此有臺灣高等法院被告前案紀錄表
    在卷可查，被告長久有來既有施用毒品犯行，其所辯：「因
    購買毒品曾被騙過，所以購買電子秤於購買毒品時稱重，以
    防被騙；夾鏈袋係買來分裝毒品，以利分次施用」等情，未
    違常情。是亦難以被告持有電子磅秤1 台及夾鏈袋即認此物
    品係供其販賣毒品所用之物。
  (四)綜上所述，本件檢察官所舉證據，尚無從證明被告有於上開
    時地，圖利販賣第二級毒品甲基安非他命之事實，自難遽以
    販賣第二級毒品罪相繩。本件檢察官認被告涉有上開犯嫌所
    憑之證據，尚無從說服本院達於通常一般之人均不致有所懷
    疑，而得確信其為真實之程度，即難據以為被告不利之認定
    ，自屬不能證明被告犯罪。
六、原審因而以不能證明被告犯罪，而為被告無罪之諭知，核無
    違誤；檢察官上訴意旨，猶執前詞，指摘原判決不當，為無
    理由，應予駁回。
據上論斷，應依刑事訴訟法第368 條，判決如主文。
本案經檢察官許月雲到庭執行職務。
中    華    民    國    99    年    8     月    31    日
                  刑事第一庭    審判長法  官  周賢銳
                                      法  官  徐美麗
                                      法  官  施柏宏
以上正本證明與原本無異。
如不服本判決應於收受本判決後10日內向本院提出上訴書狀，其
未敘述上訴理由者，並得於提起上訴後10日內向本院補提理由書
狀（均須按他造當事人之人數附繕本）「切勿逕送上級法院」。
中    華    民    國    99    年    9     月    2     日
                                      書記官  魏文常

司法院資訊處製作；財團法人民間司法改革基金會備份。
